【裁判字號】    92,訴,528
【裁判日期】    920918
【裁判案由】    損害賠償等
【裁判全文】
臺灣臺中地方法院民事判決  九十二年度訴字第五二八號
    原      告  台中商業銀行股份有限公司
    法定代理人  乙○○
    訴訟代理人  陳昭全  律師
    被      告  甲○○        .
右當事人間損害賠償等事件，於民國九十二年九月一日言詞辯論終結，本院判決如左
：
    主    文
原告之訴及假執行之聲請均駁回。
訴訟費用由原告負擔。
    事    實
甲、原告方面：
  一、聲明：求為判決：（一）被告應給付原告新台幣（下同）四百七十二萬零三百
      一十八元及自民國九十二年四月二十四日起止清償日止按年息百分之五計算之
      利息。（二）願供擔保，聲請宣告假執行。
  二、陳述：
  （一）被告於任職原告高雄分行經理期間，與原告間屬委任關係，依原告所制定之
        分層負責明細表規定，其負責「各種放款核貸及轉期」及「借戶及保證人之
        徵信調查及有關資產之鑑定與估價」之核定。而按「土地估價應注意扣除增
        值稅‧‧‧」及「‧‧（２）透天式建築之土地、建築物與一般土地估價：
        １、土地：（１）估價標準：以時價減應計土地增值稅後，乘以放款率計算
        之。（２）計算式：（每坪時價ｘ土地坪數）－應計土地增值稅＝估價金額
        ‧‧‧」，為原告之徵信業務處理手冊第三章第二節及不動產擔保物估價辦
        法所明定。惟被告於八十七年一月七日辦理訴外人陳盈進以其坐落門牌號碼
        高雄縣梓官鄉○○街二八六號透天厝乙棟設定抵押權予原告而申請貸款五百
        五十萬元之不動產估價作業時，竟嚴重失職，未遵守上開規定，盡其善良管
        理人之注意義務，土地部分之估價未扣除增值稅，致放款限度虛增七十二萬
        九千二百六十三元，並核准貸放長期擔保放款四百五十萬元及金吉利貸款一
        百萬元，共計五百五十萬元，造成原告於本件放款受有轉銷呆帳達三百八十
        四萬六千零九十六元之損害。
  （二）訴外人蓮鴻實業股份有限公司（下稱蓮鴻公司）於八十七年三月六日向原告
        高雄分行申請進口開狀額度美金三十五萬元，被告時任經理而於同年月十六
        日核准，並由中小企業信用保證基金承本六成。然中小企業信用保證基金規
        定：「７、涉及三角貿易授信之信用保證企業向國外採購物品轉銷第三國之
        三角貿易所需融資，限取有第三國買方開來之原始信用狀，始得準用本「購
        料週轉融資」信用保證項目送保，惟授信單位應掌握原始信用狀之出口押匯
        或相關託收款項為還款來源」，經查本件核准前，案經原告總行事先批示「
        單位應依『中小企業融資信用保證作業手冊』辦理」等語，且中小企業信用
        保證基金於回函表明同意承保時亦明確告知「本案資金若涉及三角貿易部分
        應依本基金三角貿易有關規定辦理‧‧‧」。詎蓮鴻公司於八十七年九月三
        日辦理開發美金三十五萬元信用狀時，被告竟未要求徵提第三國買方開具之
        原始信用狀，違反中小企業信用保證基金規定，致遭該基金拒絕理賠，解除
        保證責任在案，使原告因而受有轉銷呆帳共計八百七十萬七千一百零四元之
        損害。其中中小企業信用保證基金拒絕理賠部分為六百六十六萬七千五百元
        ，被告自應賠償。
  （三）另訴外人小港螺絲五金行（按即蘇明國）於八十九年一月十一日向原告高雄
        分行申請一百萬信用貸款，被告時任該分行經理而於同年月二十七日核准之
        ，借款期限為二十六個月，利息依年息百分之十二．五計算。而原告之授信
        業務處理手冊規定「審核貸放案件時，應就徵信人員對借保人所做之徵信調
        查資料或專案徵信報告作深入綜合判斷」，「‧‧‧放款轉期應就當初之放
        款條件，如借保戶資信、償還能力、擔保品、償還計劃等情形，予以複查，
        若與前期放款條件不合，應加強放款條件（如加強擔保品，更換或增加保證
        人等）後，始可辦理。若借保人資信狀況等欠佳或惡化時應拒絕其轉期」。
        惟查本案辦理徵、授信作業時，徵信人員已於徵信報告揭露保證資產薄弱且
        呈負數，惟被告於授信審核時，仍未依上開規定要求另加具保證實益之保證
        人，致借款人小港螺絲五金行自八十九年四月二十日起未再給付本息，本金
        尚有八十八萬五千八百六十元未受清償，原告因而受有損害。
  （四）被告既有前述疏失，則其對於原告因上開各件授信案所生之損害，即有可歸
        責之事由，自應負債務不履行及侵權行為之損害賠償責任。為此，依民法第
        一百八十四條第一項、第二百二十七條、第五百四十四條等規定提起本訴。
  （五）借款戶之貸款逾期時，通常已跨年度，是時始有拍賣抵押物求償並計算土地
        增值稅之問題，故不得以「貸款時係當年度移轉，倘當年度再為移轉即無土
        地增值稅」云云，逕推論日後無須繳納土地增值稅，被告就此所辯顯與事實
        及法令規定不符。況原告之所以規定土地估價應扣除土地增值稅，並明定其
        計算公式，其目的即係為評估安全之貸放額度，以免過於虛增貸放限度，致
        放款債權無法確保，詎被告竟未遵守上開規定，致貸放限度虛增七十二萬九
        千二百六十三元，被告自應就虛增之數額，負賠償之責。本件不動產抵押貸
        放金額應為五百五十萬元，而非四百五十萬元。此由借款申請書所載：「擬
        ：（一）本件『擔保放款』，經勘估安全額度為五百六十八萬元．．．（二
        ）貸放１、長擔十五年，肆佰伍拾萬元整。２、金吉利二十六個月，壹佰萬
        元整。」即明。
  （六）貸放案件既送中小企業信用保證基金保證，即應注意該基金之相關規定，以
        免違背其規定，致不獲理賠，導致銀行債權無法回收。況且原告曾多次發函
        各營業單位，嚴格要求「應參閱中小企業融資信用保證作業手冊，並確實遵
        照該基金規定辦理，以確保原告之債權。本案核准前，業經原告總行事先批
        示「單位應依『中小企業融資信用保證作業手冊』辦理」等語，且中小企業
        信用保證基金於回函表明同意承保時亦明確告知「‧‧‧本案資金若涉及三
        角貿易部分應依本基金三角貿易有關規定辦理‧‧‧」，故被告辯稱授信規
        則未載明送中小企業信用保證基金應徵提第三國原始信用狀乙節，顯係卸責
        之詞，不足採信。而依中小企業信用保證基金八十七年二月十日（八七）業
        審一字第六二一０七四號函之說明，明確表示「依據貴單位八十七年一月二
        十二日所送蓮鴻實業股份有限公司之『專案申請』保證資料辦理，顯見本件
        為專案送保案件，非授權案件。被告既自陳「經理只需確認外匯經辦主管依
        規定作業即可」等語，然因本件外匯經辦主管本須徵提第三國買方所開立信
        用狀始符規定，被告亦難謂無過失。
  （七）依原告與訴外人陳盈進所簽立之金吉利貸款契約書正面科目欄位「中期擔保
        放款」文句觀之，亦可知該貸款案係屬中期擔保放款。
  三、證據：提出聘任契約書一份、分層負責明細表四紙、訴外人陳盈進之借款申請
      書及借據各一份、徵信業務處理手冊節錄一份、不動產估價辦法一份、不動產
      抵押申請書及地價證明書各一份、催收款項帳卡、簡易資料查詢單各一份、訴
      外人蓮鴻公司進出口押匯保證額度申請書一份、放款借據一份、中小企業融資
      信用保證作業手冊第五十頁一份、原告貸放批覆書一份、財團法人中小企業信
      用保證基金八十七年二月十日（八七）業審一字第六二一０七四號函一份、開
      發信用狀申請書一份、財團法人中小企業保證基金九十年七月六日（九十）償
      一字第七三０九八四號函一份、催收款項帳卡一份、結匯表台幣催收憑證一份
      、小港螺絲五金行借款申請書一份、借據一份、授信業務處理手冊第三八、一
      三一、一三六及一三七頁節錄一份、資產調查表一份、催收款項帳卡及簡易資
      料查詢表各一份、原告八十三年五月十七日中審徵字第二一四五號函一件、八
      十四年五月三日中審查字第一五０二號函一件、八十四年八月二十三日查字第
      三三四六號函一件、簡易資料查詢單一份、臺灣高雄地方法院執行命令一份、
      同院債權憑證一份、台灣台南地方法院八十七年度促字第一四四九五號支付命
      令一份為證。
乙、被告方面：
  一、聲明：求為判決：（一）駁回原告之訴及假執行之聲請。（二）如受不利判決
      ，願供擔保，請准免為假執行。
  二、陳述：
  （一）八十五年七月之公告現值為每平方公尺六千五百元（即每坪二萬一千四百五
        十元），但八十五年四月之移轉現值高達每平方公尺一萬七千零五十二元（
        即每坪五萬六千二百七十一元），依土地法第三十條規定土地所有權移轉，
        其申報移轉現值以訂約時或受理申報機關收件時之公告現值為審核之標準，
        法院拍賣之土地，依八十六年修正之土地法上開規定，亦以拍定當日之公告
        現值為準，是貸款時因係當年移轉所有權，且其申報土地現值每平公尺又高
        出公告現值一萬零五百五十二元，可預期貸款期間內不論私下或經法院拍賣
        ，均無土地增值稅，徵信人員始填為「０」；又本件貸放限度為五百六十八
        萬四千元，縱使扣除原告所主張之土地增值稅七十二萬九千二百六十三元，
        其貸放額度為四百九十五萬四千七百三十七元。依不動產擔保物估價辦法中
        不動產擔保物估價作業要點第（八）之２規定「第（二）之放款率最高為一
        ００％」即最高可貸放四百九十五萬四千七百三十七元，而本件實際不動產
        抵押貸款金額為四百五十萬元（另一百萬元為信用貸款，無擔保品）。原告
        以未扣除之土地增值稅額作為損害金額，然其主張迄未受償金額為三百八十
        四萬六千零九十六元，果爾，但本件擔保品刻正強制執行中，獲償金額未定
        ，又連帶保證人劉榮宗之薪資按月被扣一萬七千三百三十三元，原告最後損
        失若干，尚難確定。又縱被告有過失，原告亦有損失，其損失係擔保品之全
        面下滑所致，自與被告之過失行為無相當因果關係。
  （二）關於蓮鴻公司申請開發信用狀部分，係原告總行於八十六年三月十八日所批
        准。依據授信規則未載明送中小企業信用保證基金應徵提第三國原始信用狀
        ，導致外匯部門未予告知徵信部門情況下，未徵提原始信用狀即予開狀。本
        案為基金授權案件，送保證基金毋庸知會高雄分行，依分層負責規定，外匯
        經辦主管經授權得按接管額度內作業，經理只需確認外匯經辦主管依規定作
        業即可，無從每一案件親臨督視。
  （三）關於小港螺絲五金行申辦一百萬信用貸款部分，徵信人員實地查訪報告為「
        小港螺絲五金行為本行存款戶，往來正常，查詢無不良信用記錄，為因應營
        業成長，申貸金吉利新台幣一百萬元，據往來期間評估，該戶尚屬實在，信
        用不差，唯借、保戶資產稍嫌薄弱，依其八十六、八十七和八十八年十月止
        之營業情形皆有盈餘，應具有繳款能力」等語，被告批示意見為「該行營運
        規模不大，惟生意固定客戶多，應勸誘客戶客票來行託收，拓展人員經常留
        意營業狀況及繳息情形，貸放金額以一百萬元為宜」。本件初審相關人員十
        一人，覆審十二人均一致通過放款，就借款人申貸金額二百萬元，僅准放一
        百萬元，借款期間二十六個月，實屬依規定辦理，尚無任何疏失。
  （四）綜前各情，被告已盡善良管理人之注意義務，縱使屬下有疏失，依分層負責
        原則，自不能逕認被告亦有過失。
    理    由
一、原告主張被告於任職原告高雄分行經理期間，在八十七年一月七日核准訴外人陳
    盈進以其坐落門牌號碼高雄縣梓官鄉○○街二八六號透天厝乙棟設定抵押權而貸
    放長期擔保放款四百五十萬元及金吉利貸款一百萬元，共計五百五十萬元。次於
    同年三月十六日核准訴外人蓮鴻公司申請進口開狀額度美金三十五萬元，並由中
    小企業信用保證基金承本六成。然蓮鴻公司於八十七年九月三日辦理開發美金三
    十五萬元信用狀時，未提出第三國買方開具之原始信用狀，致遭中小企業信用保
    證基金規定，致遭該基金拒絕理賠，解除保證責任。繼於八十九年一月二十七日
    核准信用貸款予訴外人小港螺絲五金行（按即蘇明國）一百萬元，惟小港螺絲五
    金行自八十九年四月二十日起即未再給付本息，本金尚有八十八萬五千八百六十
    元未受清償等情，業據提出不動產抵押申請書及地價證明書各一份、聘任契約書
    一份、訴外人陳盈進之借款申請書及借據各一份、簡易資料查詢單各一份、訴外
    人蓮鴻公司進出口押匯保證額度申請書一份、放款借據一份、原告貸放批覆書一
    份、中小企業信用保證基金八十七年二月十日（八七）業審一字第六二一０七四
    號函一份、開發信用狀申請書一份、中小企業保證基金九十年七月六日（九十）
    償一字第七三０九八四號函一份、催收款項帳卡一份、結匯表台幣催收憑證一份
    、小港螺絲五金行借款申請書一份、借據一份、資產調查表一份、催收款項帳卡
    及簡易資料查詢表各一份為證，被告對之亦不爭執，堪認為真實。
二、原告另主張被告於辦理訴外人陳盈進貸款案之抵押物估價時，未盡善良管理人之
    注意，遵守徵信業務處理手冊第三章第二節及不動產擔保物估價辦法之規定，致
    土地部分之估價未扣除增值稅，放款限度因而虛增七十二萬九千二百六十三元，
    而核貸五百五十萬元，造成原告受有轉銷呆帳三百八十四萬六千零九十六元之損
    害。又被告訴外人蓮鴻公司辦理開發美金三十五萬元信用狀時，未要求徵提第三
    國買方開具之原始信用狀，違反中小企業信用保證基金規定，致遭該基金拒絕理
    賠六百六十六萬七千五百元，原告因而受有轉銷呆帳共計八百七十萬七千一百零
    四元之損害。訴外人小港螺絲五金行之一百萬信用貸款案，徵信人員已於徵信報
    告揭露保證資產薄弱且呈負數，惟被告於授信審核時，仍未依授信業務處理手冊
    之規定要求借款人加具保證實益之保證人，致借款人小港螺絲五金行自八十九年
    四月二十日起未再給付本息，本金尚有八十八萬五千八百六十元未受清償，原告
    因而受有損害，被告既有前述疏失，則其對於原告因上開各件授信案所生之損害
    ，即有可歸責之事由，自應依民法第二百二十七條、第五百四十四條、第一八十
    四條第一項負債務不履行及侵權行為之損害賠償責任云云。則為被告所否認，並
    辯稱訴外人陳盈進貸款案，依土地法第三十條規定土地所有權移轉，其申報移轉
    現值以訂約時或受理申報機關收件時之公告現值為審核之標準，法院拍賣之土地
    ，依八十六年修正之土地法上開規定，亦以拍定當日之公告現值為準，是貸款時
    因係當年移轉所有權，且其申報土地現值每平公尺又高出公告現值一萬零五百五
    十二元，可預期貸款期間內不論私下或經法院拍賣，均無土地增值稅，徵信人員
    始填為「０」；又本件貸放限度為五百六十八萬四千元，縱使扣除原告所主張之
    土地增值稅七十二萬九千二百六十三元，其貸放額度為四百九十五萬四千七百三
    十七元。依不動產擔保物估價辦法中不動產擔保物估價作業要點第（八）之２規
    定「第（二）之放款率最高為一００％」即最高可貸放四百九十五萬四千七百三
    十七元，而本件實際不動產抵押貸款金額為四百五十萬元（另一百萬元為信用貸
    款，無擔保品）。原告以未扣除之土地增值稅額作為損害金額，然其主張迄未受
    償金額為三百八十四萬六千零九十六元，果爾，但本件擔保品刻正強制執行中，
    獲償金額未定，又連帶保證人劉榮宗之薪資按月被扣一萬七千三百三十三元，原
    告最後損失若干，尚難確定。又縱被告有過失，原告亦有損失，其損失係擔保品
    之全面下滑所致，自與被告之過失行為無相當因果關係。關於蓮鴻公司申請開發
    信用狀部分，原告總行於八十六年三月十八日批准時，未依據授信規則載明送中
    小企業信用保證基金應徵提第三國原始信用狀，導致外匯部門未予告知徵信部門
    情況下，未徵提原始信用狀即予開狀。且本案為基金授權案件，送保證基金毋庸
    知會高雄分行，依分層負責規定，外匯經辦主管經授權得按接管額度內作業，經
    理只需確認外匯經辦主管依規定作業即可，無從每一案件親臨督視。關於小港螺
    絲五金行申辦一百萬信用貸款部分，徵信人員實地查訪報告為「小港螺絲五金行
    為本行存款戶，往來正常，查詢無不良信用記錄，為因應營業成長，申貸金吉利
    新台幣一百萬元，據往來期間評估，該戶尚屬實在，信用不差，唯借、保戶資產
    稍嫌薄弱，依其八十六、八十七和八十八年十月止之營業情形皆有盈餘，應具有
    繳款能力」等語，被告批示意見為「該行營運規模不大，惟生意固定客戶多，應
    勸誘客戶客票來行託收，拓展人員經常留意營業狀況及繳息情形，貸放金額以一
    百萬元為宜」。本件初審相關人員十一人，覆審十二人均一致通過放款，就借款
    人申貸金額二百萬元，僅准放一百萬元，借款期間二十六個月，實屬依規定辦理
    ，尚無任何疏失云云。是本件探求被告是否構成過失侵權行為或債務不履行責任
    之前，應先審究：(1)被告於陳盈進貸款案，是否違反徵信業務處理手冊第三章第
    二節及不動產擔保物估價辦法之規定，未扣除增值稅？(2)被告於蓮鴻公司開發信
    用狀時，是否未依信保基金規定要求徵提第三國買方開具之原始信用狀？(3)被告
    於小港五金行之一百萬元信用貸款案授信審核時，未要求借款人加具保證實益之
    保證人，是否違反授信業務處理手冊之規定？
三、經查被告係營業單位之經理，負責「各種放款核貸及轉期」及「借戶及保證人之
    徵信調查及有關資產之鑑定與估價」之核定，此業據原告提出分層負責明細表為
    證。而「土地估價應注意扣除增值稅‧‧‧」及「‧‧（２）透天式建築之土地
    、建築物與一般土地估價：１、土地：（１）估價標準：以時價減應計土地增值
    稅後，乘以放款率計算之。（２）計算式：（每坪時價ｘ土地坪數）－應計土地
    增值稅＝估價金額‧‧‧」，固為原告之徵信業務處理手冊第三章第二節及不動
    產擔保物估價辦法所明定，此有原告提出之徵信業務處理手冊及不動產擔保物估
    價辦法可稽，然上開不動產擔保物估價辦法並未就如何計算「應計土地增值稅」
    有所規定，而按平均地權條例第三十八條第一項規定土地所有權移轉，其移轉現
    值超過原規定地價或前次移轉時申報之現值，應就其超過總數額依第三十六條第
    二項之規定扣減後，徵收土地增值稅。可知，土地增值稅係以移轉現值減去前次
    移轉現值計算之。而訴外人陳盈進申請貸款所提供擔保之不動產估價時，尚無買
    賣移轉發生，將來何時發生買賣移轉及縱將來可能發生買賣移轉，其土地移轉現
    值均無法預知，自應以估價時之現值計算土地增值稅，堪稱合理。基此，原告主
    張借款戶之貸款逾期時，通常已跨年度，是時始有拍賣抵押物求償並計算土地增
    值稅之問題，故不得以貸款時係當年度移轉，倘當年度再為移轉即無土地增值稅
    ，逕推論日後無須繳納土地增值稅云云，尚非可採。查訴外人陳盈進提供擔保之
    不動產甫於八十五年四月間移轉所有權，該次移轉之土地現值為每平方公尺一萬
    七千零五十二元（即每坪五萬六千二百七十一元），而同年七月公告之土地公告
    現值為每平方公尺六千五百元（即每坪二萬一千四百五十元），為兩造所不爭執
    。而勘估該不動產之調查員朱裕盟蓋章日期為八十五年十二月三十一日，此有不
    動產抵押權申請書可稽，足見，該不動產進行鑑定估價係在上開期日附近時間為
    之，則鑑定估價時上開擔保物之土地現值尚低於前次移轉現值，自無土地增值稅
    可供扣除，故調查員勘估上開不動產後於不動產抵押申請書上「土地增值稅計算
    」一欄記載為「０」，尚無不合。而土地與房屋經勘估結果合計價格為五百六十
    八萬四千元，依原告之前開不動產擔保物估價辦法第八條第二款規定，其貸放率
    最高為一００％，是調查員朱裕盟於不動產抵押申請書上記載貸放限度為五百六
    十八萬四千元，亦符合上述規定。是被告於訴外人陳盈進貸款案，據以核定貸放
    五百五十萬元，自難認違反原告之徵信業務處理手冊第三章第二節及不動產擔保
    物估價辦法之規定。原告主張被告於該貸款案核定貸放五百五十萬元，未盡善良
    管理人之義務，違反上開規定云云，顯不可採。至於訴外人陳盈進借款後，房地
    產市場日益低迷，房價大為跌落，為眾所周知。原告嗣因訴外人陳盈進未依約清
    償借款，而受有轉銷呆帳達三百八十四萬六千零九十六元之損害，或因房地產市
    場低迷，無法就上開抵押物獲得完全清償所致，與被告之核貸行為並無關涉，附
    此敘明。
四、被告依分層負責明細表之規定，就各種放款核貸及轉期業務，係負責核定或核轉
    。故其於審核放貸款案時，就貸款案應遵守之規定事項已為原則性指示，即應認
    其已盡注意義務。至於貸放時應遵守既有規定為之，則屬貸放業務之執行範疇，
    應由承辦人員注意遵守之。本件蓮鴻公司申請購料週轉融資美金三十五萬元，經
    中小企業信用保證基金承保六成，已如前述。而依中小企業信用保證基金作業手
    冊規定『涉及三角貿易授信之信用保證企業向國外採購物品轉銷第三國之三角貿
    易所需融資，限取有第三國買方開來之原始信用狀，始得準用本「購料週轉融資
    」信用保證項目送保，惟授信單位應掌握原始信用狀之出口押匯或相關託收款
    項為還款來源』。且該基金於八十七年二月十日報（８７）業審一字第六二一０
    七四號函復原告高雄分行除同意保證授信額度六成，即七百三十五萬元外，並說
    明本案資金如涉及三角貿易部分應依本基金三角貿易有關規定辦理，此業據原告
    提出上開手冊及函件為證。惟查被告於八十七年三月十六日批示蓮鴻公司進出口
    押匯保證額度申請書時，除准予美金參拾伍萬元額度承作進口開狀外，並明示轉
    融資在壹仟貳佰貳拾伍萬元六成內移送信保基金額度控管應符合信保條件，此觀
    諸原告提出之進出口押匯保證額度申請書可稽，故關於信保基金承保額度之控管
    應由承辦貸放款業務人員執行，易言之，本件融資案涉及三角貿易，須徵提第三
    國買方開具之原始信用狀者，應由承辦貸放款業務人員執行，故蓮鴻公司開發信
    用狀時，縱有未徵提第三國買方開具之原始信用狀，亦屬承辦人員執行業務之疏
    失。被告既已於上開進出口押匯保證額度申請書指示移送信保基金額度控管應符
    合信保條件，則其於核貸時已盡其善良管理人之義務，應堪認定。原告主張被告
    於蓮鴻公司開發信用狀時未依中小企業信用保證基金規定，要求徵提第三國買方
    開具之原始信用狀，難謂無過失云云，亦非足取。
五、查原告之授信業務處理手冊第二節審核第一條規定審核貸放案件時，應就徵信人
    員對借保人所做之徵信調查資料或專案徵信報告作深入綜合判斷。借保人雖無不
    動產或不動產價值薄弱，但其信用卓著，經營事業狀況良好，且具發展潛力，有
    良好之社會地位者，在適度貸放金額範圍內，仍得作為審核貸放准駁之依據，此
    據原告提出授信業務處理手冊可稽。查訴外人小港螺絲五金行即蘇明國向原告高
    雄分行申請貸放金吉利信用貸款二百萬元，此觀原告提出之借款申請書即明。而
    借款人小港螺絲五金行即蘇明國經徵信人員調查結果，固認其資產鑑價淨值為負
    六千一百十五元，惟其係原告高雄分行存款戶往來正常，查無不良信用記錄，據
    往來期間評估，該戶尚屬實在，信用不差，依其八十六、八十七和八十八年十月
    止之營業情形皆有盈餘，應具有還款能力，且於初審及覆審程序中皆有逾十人進
    行審查而議定同意貸放，最後經聯審議定始由被告蓋章同意貸放，亦有原告提出
    之資產調查表可稽，足見，本件貸款案之徵信調查過程已甚為嚴謹。而被告於上
    開資產調查表經理意見欄亦記載「該行（指小港螺絲五金行即蘇明國）營運規模
    不大，惟生意固定客戶多．．．，貸放金額以新台幣一百萬元為宜」等語，可知
    ，被告在審核時，非僅遵照首揭規定，核定貸放金額亦甚小心謹慎，未依借款人
    之申請金額即敷衍核定貸放。況本件信用貸款亦要求借款人邀同訴外人郝應貴、
    游日祥為連帶保證人，此有借款申請書可稽，亦非全無債權之擔保，自難謂被告
    於核貸本件信用貸款案時，未盡善良管理人之注意義務而違反授信業務處理手冊
    之規定。原告主張被告於授信審核時，未要求另加具保證實益之保證人，違反授
    信業務處麗手冊規定，故其未盡善良管理人之注意義務云云，亦不可採。
六、綜前所述，尚難認被告於前述三件貸款案有何疏失，被告辯稱伊已盡善良管理人
    之注意義務，而無過失等語，應屬可信。被告自無成立不完全給付或過失侵權行
    為可言。從而，原告依民法第二百二十七條、第五百四十四條、第一百八十四條
    第一項請求被告賠償損害即給付四百七十二萬零三百一十八元及自九十二年四月
    二十四日起止清償日止按年息百分之五計算之遲延利息，為無理由，應予駁回。
七、兩造其餘攻擊、防禦方法及證據，核於本院之前開判斷無影響，爰不再逐一加以
    論述，附此敘明。
八、原告陳明願供擔保，聲請宣告假執行，因其訴無理由被駁回而已失所附麗，自應
    併予駁回。
九、據上論結，原告之訴為無理由，依民事訴訟法第七十八條判決如主文。
中      華      民      國    九十二    年      九      月    十八      日
                                    臺灣臺中地方法院民事第一庭
~B法      官  許文碩
右為正本係照原本作成
如不服本判決，應於判決送達後二十日內，向本院提出上訴狀。
中      華      民      國    九十二    年      九      月    二十二    日
~B法院書記官


司法院資訊處製作；財團法人民間司法改革基金會備份。
